【裁判字號】    97,家上,24
【裁判日期】    970723
【裁判案由】    離婚
【裁判全文】
臺灣高等法院高雄分院民事判決          97年度家上字第24號
上  訴  人  甲○○
訴訟代理人  蔡建賢律師
被 上 訴人  乙○○
訴訟代理人  莊雯琇律師
上列當事人間離婚等事件，上訴人對於中華民國97年3 月10日台
灣澎湖地方法院96年度婚字第56號所為第一審判決，提起上訴，
本院於民國97年7 月9 日言詞辯論終結，判決如下：
    主    文
原判決廢棄。
被上訴人在第一審之訴駁回。
第一、二審訴訟費用由被上訴人負擔。
    事實及理由
一、被上訴人主張：兩造於民國85年9 月26日結婚，育有子女洪
    啟勝（87年3 月27日生）、洪誼仙（92年2 月21日生）。被
    上訴人原為印尼籍人士，但已於87年12月3 日取得中華民國
    國籍。上訴人為瘖啞人士，難以正常表達，兩造無法溝通，
    感情不佳，又上訴人對性生活有特殊癖好，夫妻行房時不但
    要求被上訴人同看成人色情影片，更強制被上訴人按影片內
    容吞精、肛交，或取異物插入被上訴人陰道，被上訴人若不
    順從，上訴人則強押被上訴人頭部照做，或大聲敲擊表示抗
    議，使被上訴人痛不欲生。上訴人上述行為，造成被上訴人
    身心痛苦，已不堪同居之虐待。且上訴人兄嫂動輒毆打或辱
    罵被上訴人，上訴人亦不加聞問，被上訴人不堪忍受，已離
    家半年，兩造並無感情，無法再維持婚姻，爰依民法第1052
    條第1 項第3 款、第2 項之事由，擇一請求法院判決兩造離
    婚。
二、上訴人則以：被上訴人在婚前就知道上訴人為瘖啞人士，上
    訴人家人對被上訴人亦疼愛有加，家庭生活和樂融融。被上
    訴人於95年間表示欲外出工作，經介紹後，前往湖西鄉老人
    活動中心擔任服務員，詎料不久後被上訴人下班時間不正常
    ，至晚上9 點以後才回家，甚至於96年3 月間逕行租屋搬家
    ，兩造結婚已10年餘，感情深厚，上訴人不同意離婚等語資
    為抗辯。
三、原審准被上訴人與上訴人離婚，上訴人不服，於本院聲明：
   （一）原判決廢棄，被上訴人原審之訴駁回。（二）第一、
    二審訴訟費用由被上訴人負擔。
    被上訴人答辯聲明：（一）上訴駁回。（二）第二審訴訟費
    用由上訴人負擔。
四、被上訴人主張，兩造於85年9 月26日結婚，育有子女洪啟勝
    （87年3 月27日生）、洪誼仙（92年2 月21日生），現婚姻
    關係仍存續中等情，有其提出之戶籍謄本為證，且為上訴人
    所不爭執，自堪信為真實。
五、次查，被上訴人主張兩造同居時，被上訴人屢遭上訴人要求
    違反意願之性行為，上訴人會要求被上訴人同看成人色情影
    片，並強迫被上訴人按成人色情影片內容肛交或取異物插入
    被上訴人陰道，被上訴人若不順從，上訴人則強押被上訴人
    頭部照做，或大聲敲擊表示抗議，使被上訴人痛不欲生等情
    ，雖據其於本院提出成人色情影片為證，此為上訴人所否認
    ，並辯稱，被上訴人所提出之色情影片與上訴人無關云云，
    經查，該色情影片最多僅能證明上訴人有看色情影片之事實
    而已，尚難證明上訴人有對被上訴人為性虐待之事實，且依
    被上訴人所陳述之遭受上訴人性虐待之情形，被上訴人身體
    當會有受傷之情形，惟兩造婚姻生活長達十餘年，被上訴人
    竟不能提出何驗傷診斷證明書以為其遭受性虐待之佐證，是
    被上訴人主張遭上訴人性虐待一情，尚難遽信為真實，被上
    訴人主張依民法第1052條第1 項第3 款受不堪同居之虐待為
    由，請求離婚，自無理由。
六、再查，上訴人為瘖啞人士，無法開口說話，亦不識字，僅得
    以簡單手語與人溝通，業據上訴人之兄洪清選、叔洪添滿於
    原審供承在卷，堪認屬實，又被上訴人原為印尼籍人士，對
    澎湖本地風土民情自非熟悉，且兩造成長背景差異甚大，又
    無法以口語交談，是被上訴人主張兩造溝通不良一情，堪以
    採信，又被上訴人於民國95年間即前往澎湖縣湖西鄉老人活
    動中心擔任服務員，嗣後並帶二名子女在外租屋，迄今已一
    年多，兩造均無共同生活，星期六、日被上訴人會載二名子
    女給上訴人之母看等情，為兩造所不爭執之事實，惟查，被
    上訴人工作地點在湖西鄉，上訴人住所亦在湖西鄉，被上訴
    人並無上班地點距離遠而難以回上訴人住處與上訴人同居之
    情事，被上訴人既自行遷居在外，尚不能以兩造有一年餘未
    共同生活且兩造難以溝通為有難以維持婚姻之重大事由，依
    民法第1052條第1 項規定請求離婚。
七、綜上所述，被上訴人提起本件離婚之訴為無理由，原審予以
    准許，自有未當，上訴意旨求予廢棄改判，為有理由，自應
    由本院將原判決廢棄改判，駁回被上訴人在第一審之請求。
八、據上論結，本件上訴為有理由，依民事訴訟法第450 條、第
    78條，判決如主文。
中    華    民    國    97    年    7     月    23    日
                            家事法庭
                                審判長法官  蔡文貴
                                法      官  陳真真
                                法      官  黃科瑜
以上正本證明與原本無異。
如對本判決上訴，須於判決送達後20日內向本院提出上訴狀，其
未表明上訴理由者，應於上訴後20日內向本院提出上訴理由書（
均須按他造當事人之人數附繕本）。上訴時應提出委任律師或具
有律師資格之人之委任狀，並依附註條文規定辦理。
中    華    民    國    97    年    7     月    24    日
                                書  記  官  邱麗莉
附註：
民事訴訟法第466條之1：
對於第二審判決上訴，上訴人應委任律師為訴訟代理人，但上訴
人或其法定代理人具有律師資格者，不在此限。
上訴人之配偶、三親等內之血親、二親等內之姻親，或上訴人為
法人、中央或地方機關時，其所屬專任人員具有律師資格並經法
院認為適當者，亦得為第三審訴訟代理人。第１項但書及第２項
情形，應於提起上訴或委任時釋明之。
                                                      Ｆ


司法院資訊處製作；財團法人民間司法改革基金會備份。
